臺灣臺北地方法院刑事判決　　　　　　　　　　　　　九十三年度交易字第五七號
　　公　訴　人　臺灣臺北地方法院檢察署檢察官
　　被　　　告　乙○○
右列被告因過失傷害案件，經檢察官提起公訴（九十二年度偵字第二四一二二號），
被告於準備程序進行中就被訴事實為有罪之陳述，本院合議庭裁定由受命法官獨任行
簡式審判程序判決如左：
    主  文
乙○○因過失傷害人，處有期徒刑月，如易科罰金，以佰元折算壹日。
    事  實
一、乙○○於民國九十二年九月七日凌晨駕駛車號五Ａ—五二○七號自小客車搭載李
    明鴻，沿臺北縣坪林鄉○○○路由宜蘭往台北方向行駛，於當日凌晨一時五十分
    許行經北宜公路二十八點五公里處，原應注意遵循當地速限時速五十公里行車，
    且行經彎道應減速慢行，作隨時停車之準備，而依當時天候晴、夜間有照明、路
    面無缺陷、無障礙物，並無不能注意之情，詎其非但貿然以時速六、七十公里之
    高速超速行駛，且於行經彎道前亦未減速慢行，適有甲○○騎乘車號ＮＹ九—七
    七七號重型機車沿對向車道駛近，乙○○見該機車駛近乃緊急煞車，繼而失控衝
    入對向車道，甲○○見狀閃煞未及，所騎乘之重型機車車頭與乙○○駕駛之自小
    客車左後側車身發生碰撞，致甲○○人車倒地受有全身多處挫裂傷等傷害。乙○
    ○於肇事後，在未被有偵查犯罪職權之機關或公務員知悉前，不逃避接受裁判，
    於警員前往現場處理時即當場承認為肇事人，自首接受裁判。
二、案經甲○○訴請臺北縣政府警察局新店分局報告臺灣臺北地方法院檢察署檢察官
    偵查起訴，嗣由本院合議庭裁定由受命法官獨任進行簡式審判程序。
    理  由
一、訊據被告乙○○對右揭事實迭警、偵、審程序中均坦承不諱，核與告訴人甲○○
    及證人李明鴻證述之事發經過相符（本院九十三年四月十三日審判筆錄參照），
    復有道路交通事故調查報告表、現場圖、道路交通事故補充資料表及現場照片等
    件在卷可稽（偵卷第十六頁、十九至二十一頁、二十四至二十九頁參照）。告訴
    人因本件事故受有如事實欄所載之傷害，亦有天主教耕莘醫院出具之診斷證明書
    足憑（偵卷第二十三頁參照）。被告雖堅稱告訴人當時騎乘機車亦超速行駛云云
    ，惟查：
  (一)告訴人於肇事後接受處理員警訊問時，陳稱其肇事前車速為六十到七十公里（偵
    卷第八頁反面訊問筆錄參照），復於本院審理時更異前詞，結證稱其當時並未超
    速，當時時速大約五十公里左右（本院九十三年四月十三日審判筆錄參照），惟
    其另稱：「我當時看到對向有來車，就已經踩煞車慢慢騎。從頭到尾我沒有看過
    時速表」等語，其就事發之際車速若干，前後說法反覆矛盾，已見不實；再參酌
    卷附車損照片（偵卷第二十六至二十九頁參照），告訴人之機車於事發後車頭全
    毀，被告之自小客車左後側車身亦凹陷嚴重，顯見兩車碰撞力道甚鉅，應係高速
    、猛力撞擊所致，本件雖無其他積極事證足資確認告訴人於事發之際車速是否確
    實超逾當地速限，然綜合上情，堪認被告陳稱告訴人於事發前車速甚快一節，亦
    非屬無的放矢之論。
  (二)次依卷附現場圖及現場照片所示（偵卷第十九頁、第二十四至二十五頁參照），
    被告之車失控後衝入對向車道，其範圍已佔用告訴人遵行車道逾半之範圍，且被
    告自承：「：：：我一轉過去以後看到告訴人才趕緊踩煞車減速，結果一踩煞車
    就失控」（本院九十三年四月十三日審判筆錄第四頁參照），證人李明鴻亦到庭
    結證稱：「我在過彎打滑時，才有看到對向有車燈。在我們車子打滑前，我並沒
    有發現對向有車燈或來車」（本院九十三年四月十三日審判筆錄第八頁參照），
    告訴人亦稱：「：：：我看到他後根本來不及反應就撞上他了，沒有踩煞車，也
    沒有閃避。」（本院九十三年四月十三日審判筆錄第六頁參照），可知被告之車
    失控衝入對向車道後，旋即與告訴人之機車發生碰撞，告訴人於被告之車失控侵
    入其遵行車道後並無足夠反應時間俾能採取閃煞等措施。是以縱認告訴人於事發
    前係以時速五十公里以下之車速行進，仍無法避免本件車禍之發生，縱認告訴人
    於事發前確實超速行駛，亦僅屬一般交通違規，與本件事故之發生並無相當因果
    關係。
二、按汽車速度，依標誌或標線之規定；行經彎道應減速慢行，作隨時停車之準備，
    行為時道路交通安全規則第九十三條本文、第一項第三款分別定有明文，被告為
    已考領駕照之駕駛人，對此實難諉稱不知。而依卷附道路交通事故調查報告表及
    現場圖所載，肇事路段為彎道，當地速限為時速五十公里，且事發之際天候晴，
    雖為夜間但有照明，無使被告不能注意遵循前開交通安全法規行車之情。被告於
    本院審理時自承：當日車行途中沿路有很多速限的牌子，速限各不相同，大概都
    是五、六十公里左右；伊車速很快，事發前剛好經過彎道，一轉過來就看見告訴
    人的機車，伊一緊張就踩煞車，然後車子就失控，兩車發生碰撞等語，顯然被告
    明知夜間於彎道之視線不良，伊行經彎道卻未減速慢行，仍超速行進致該車因緊
    急煞車失控衝至對向車道而肇事，伊對本件事故之發生有過失甚明。又被告之過
    失行為與告訴人因本件事故所受傷害間，有相當因果關係。綜上，本件事證明確
    ，被告犯行洵堪認定，應依法論科。
三、核被告所為，係犯刑法第二百八十四條第一項前段之過失傷害罪。被告於肇事後
    未被有偵查犯罪職權之機關或公務員發覺前，即主動向據報到場處理之臺北縣政
    府警察局新店分局交通分隊警員坦承肇事，有警製自首調查表在卷可參（偵卷第
    十七頁參照），為對於未發覺之罪自首而接受裁判，應依刑法第六十二條前段規
    定減輕其刑。爰審酌被告於深夜在山路高速行駛，置往來人車安全不顧，駕駛態
    度甚為輕忽，過失情節難謂輕微、及告訴人因本件事故所受傷勢非輕、被告迄未
    賠償告訴人所受損害等各項情狀，量處如主文所示之刑，並諭知易科罰金之折算
    標準，以資懲儆。
據上論斷，依刑事訴訟法第二百七十三條之一第一項、第二百九十九條第一項前段，
刑法第二百八十四條第一項前段、第六十二條前段、第四十一條第一項前段，罰金罰
鍰提高標準條例第一條前段、第二條，判決如主文。
本案經檢察官蔡秋明到庭執行職務
中　　　華　　　民　　　國　　　九十三　　　年　　四　　月　　二十七　　日
                                        臺灣臺北地方法院交通法庭
                                                  法  官  陳婷玉
右正本證明與原本無異。
如不服本判決，應於判決送達後十日內，向本院提出上訴狀。
                                                  書記官  陳弘文
中　　　華　　　民　　　國　　　九十三　　　年　　四　　月　　二十七　　日
附錄本案所犯法條全文：
中華民國刑法第二百八十四條
(過失傷害罪)
因過失傷害人者，處六月以下有期徒刑、拘役或五百元以下罰金，致重傷者，處一年
以下有期徒刑、拘役或五百元以下罰金。
從事業務之人，因業務上之過失傷害人者，處一年以下有期徒刑、拘役或一千元以下
罰金，致重傷者，處三年以下有期徒刑、拘役或二千元以下罰金。
